【裁判字號】    98,消債更,428
【裁判日期】    990517
【裁判案由】    更生事件
【裁判全文】
臺灣臺北地方法院民事裁定           98年度消債更字第428號
聲  請  人
即  債務人  甲○○
代  理  人  廖于清  律師
上列當事人聲請消費者債務清理事件，本院裁定如下：
    主  文
更生之聲請駁回。
聲請費用由聲請人負擔。
    理  由
一、按債務人與金融機構協商成立者，不得聲請更生或清算，但
    因不可歸責於己之事由，致履行顯有重大困難者，不在此限
    ；本條例施行前，債務人依金融主管機關協調成立之中華民
    國銀行公會會員辦理消費金融案件無擔保債務協商機制與金
    融機構成立之協商，準用前項之規定，消費者債務清理條例
    第151條第5項、第6項分別定有明文。故債務清償方案成立
    後，應由債務人按其條件履行，惟須於其後發生情事變更，
    在清償期間收入或收益不如預期，或發生重大變故，致該方
    案履行困難甚或履行不能，且不可歸責於己時，始能依同條
    條例第151條第5項但書規定聲請更生或清算。此乃因債務清
    償方案既經當事人行使程序選擇權所為之債務清理契約，債
    務人自應受該協議所拘束，債務人不得任意毀棄已成立之協
    商，濫用更生或清算之裁判上債務清理程序。次按聲請更生
    或清算不合程式或不備其他要件者，法院應以裁定駁回之，
    但其情形可以補正者，法院應定期間先命補正，復為同條例
    第8條所明定。
二、本件債務人聲請更生之意旨略以：債務人因不能清償債務與
    最大無擔保債權銀行大眾商業銀行（下稱大眾銀行）成立協
    商約定自民國95年7月起，分120期，利率為0，按月清償新
    臺幣（下同）17,902元，惟該筆金額已非債務人經濟能力可
    負擔範圍，債務人於96年低收入戶資格遭撤銷，致債務人及
    其2名子女每學期須支出逾10萬元之學雜費及每月之健保費
    ，另債務人於97年6月間出車禍須復健，又無工作收入，且
    須撫養次子康郁蒲及有輕度智能障礙之長子康郁丹，更何況
    每月基本生活開銷，故有不可歸責於己之事由，致債務人履
    行顯有重大困難，因而於97年7月毀諾，為此，依法聲請更
    生等語。
三、經查：本件債務人於本條例施行前，依金融主管機關協調與
    中華民國銀行公會會員即最大無擔保債權人大眾銀行辦理消
    費金融案件無擔保債務協商，與之成立協商還款方案係約定
    每月繳納協商款項17,902元，分120期，利率為0，自95年7
    月起繳款等情，有協議書、無擔保債務還款計劃在卷可稽。
    債務人係依自己之清償能力，與大眾銀行協商按月分期清償
    之金額，而債務人雖主張其於96年低收入戶資格遭撤銷，於
    97年6月間出車禍致無工作收入，且其須撫養次子康郁蒲及
    有輕度智能障礙之長子康郁丹；惟查，據債務人之財產及收
    入狀況說明書所載，康郁蒲95年12月至今每月工作收入約為
    18 ,000元至20,000元，其自身即有工作能力無須受債務人
    之扶養，而康郁丹雖為輕度智能障礙，然於95年4月至97年7
    月間仍有每月工作收入17,280元，且97年7月已列為低收入
    戶之補助範圍，有臺北市萬華區公所北市萬社字第09731713
    4 00號函1紙在卷，又債務人主張因低收入戶資格於96年遭
    撤銷因而支出相當原本有補助之學雜費及健保費，有因不可
    歸責於己之事由，致履行顯有重大困難者，然查其低收入戶
    資格遭撤銷之原因係債務人全戶之每人平均存款逾15萬元(
    參見卷附臺北市萬華區公所北市萬社字第09510900700號函)
    ，又據債務人99年4月23日陳報狀所載：債務人於97年7月至
    10月間將戶籍地之房屋及土地所有權贈與長子康郁丹及次子
    康郁蒲；又債務人於95年至97年間有開立證券信用戶並有交
    易頻繁之融資券交易記錄，亦有元大證券股份有限公司館前
    分公司之客戶交易明細表在卷可按，顯見債務人有相當之資
    力。雖債務人稱係其姊洪子鈞投資股票所使用，於聲請更生
    時已表明目前已無股票，然依債務人陳報財政部國稅局財產
    歸屬資料清單(98年3月3日)及最近1個月之財產歸屬資料清
    單(99年4月22日)均有多筆上市公司之股票，尚難認債務人
    無還款條件之資力。另據大眾銀行99年4月13日陳報狀表示
    ：當初還款條件，係有考量債務人為低收入戶，另本行於97
    年9月8日通報債務人毀諾後，亦依據銀行公會決議，針對95
    年銀行公會協商案件已毀諾之客戶，可申請「個別協商一致
    性方案」，債務人雖有意申請，然債務人當時依國稅局提供
    之資料仍有投資資產約213,500元，債務人堅持月繳4,000元
    ，聲稱若無法成立就聲請更生，顯見債務人無還款之誠意，
    而欲利用本條例而免除支付欠款。債務人雖主張有上開之情
    事變更事由，然債務人毀諾當時仍有相當之資力，難謂有不
    可歸責於己之事由致該清償方案履行困難甚或履行不能，自
    與同條例第151條第5項但書規定不符。
四、綜上所述，本件債務人與最大無擔保債權人大眾銀行成立協
    商後，並未發生因不可歸責於己之事由致履行債務顯有重大
    困難，其聲請更生自屬要件不備，且又無從補正，依首揭條
    文之意旨，自應駁回其更生之聲請，爰裁定如主文。
中    華    民    國    99    年    5     月    17    日
                  民事第二十七庭法      官  余學淵
上為正本係照原本作成
如不服本裁定，應於裁定送達後10日內，以書狀向本院提出抗告
，並繳納抗告費新臺幣1千元
中    華    民    國    99    年    5     月    17    日
                                書  記  官  王黎輝

司法院資訊處製作；財團法人民間司法改革基金會備份。
